臺灣高等法院民事判決
                                    109年度重上字第206號
上  訴  人  王國雄即益國地政士事務所


            祭祀公業李火德

法定代理人  李錦邦  
共      同
訴訟代理人  詹順發律師 
被 上訴 人  昱佳開發股份有限公司

法定代理人  黃信曄  
                      送達代收人  嵇中萍                住○○市○○區○○路000號0樓
訴訟代理人  黃永琛律師
複代  理人  劉桂君律師 
上列當事人間請求履行合作協議等事件，上訴人對於中華民國10
9年1月22日臺灣臺北地方法院106年度重訴字第1514號第一審判
決提起上訴，本院判決如下：
    主      文
原判決廢棄，發回臺灣臺北地方法院。 
    事實及理由
一、按第一審之訴訟程序有重大之瑕疵者，第二審法院得廢棄原
    判決，而將該事件發回原法院，但以因維持審級制度認為必
    要時為限，民事訴訟法第451條第1項定有明文。所謂第一審
    之訴訟程序有重大瑕疵，係指第一審違背訴訟程序之規定，
    其違背與判決內容有因果關係，或因訴訟程序違背規定，不
    適於為第二審辯論及判決之基礎者而言（最高法院48年台上
    字第127號判決先例意旨參照）。又除別有規定外，法院不
    得就當事人未聲明之事項為判決；民事訴訟法第451條第1項
    之判決，得不經言詞辯論為之，則為同法第388條、第453條
    所規定。而訴訟標的者，係原告為確定私權，以訴之方式，
    要求法院對其所主張或否認之法律關係加以審判之謂，法院
    就原告之訴為本案辯論及裁判，僅能就原告所主張之訴訟標
    的為之。
二、查被上訴人於原審起訴請求㈠上訴人祭祀公業李火德（下稱
    祭祀公業李火德）應將如原判決附表（下稱附表）所示之土
    地移轉登記予上訴人王國雄（下稱王國雄），王國雄應再將
    其中如附表㈠所示之土地移轉登記予被上訴人。㈡王國雄應給
    付上訴人新臺幣（下同）494萬2,241元本息。然原審就被上
    訴人上揭第㈡項聲明判命王國雄於前項祭祀公業李火德移轉
    如附表所示之土地所有權後，應給付被上訴人494萬2,241元
    本息（即判決主文第2項），該「王國雄於前項祭祀公業李
    火德移轉如附表所示之土地所有權後」部分，顯係就被上訴
    人未聲明之事項而為判決，逾越被上訴人所特定之聲明而為
    裁判，當屬訴外裁判，其訴訟程序自屬有重大之瑕疵。且兩
    造復於本院審理時，均陳明不同意由第二審法院就該事件自
    為實體之裁判（見本院卷一第298頁、本院卷二第287、321
    頁），揆諸首揭說明，為維持審級制度，並保障當事人之程
    序權，上訴人執此為由指摘原判決不當，求予廢棄，為有理
    由，爰不經言詞辯論，將原判決廢棄，發回原法院。又被上
    訴人第㈠項聲明與第㈡項聲明有不可分裂之關係，自有一併廢
    棄必要。
三、據上論結，本件上訴有理由，判決如主文。  
中　　華　　民　　國　　110 　年　　11　　月　　16　　日
                  民事第五庭
                      審判長法  官  賴劍毅  
                            法  官  邱靜琪
                            法  官  陳君鳳

正本係照原本作成。
如不服本判決，應於收受送達後20日內向本院提出上訴書狀，其
未表明上訴理由者，應於提出上訴後20日內向本院補提理由書狀
（均須按他造當事人之人數附繕本）上訴時應提出委任律師或具
有律師資格之人之委任狀；委任有律師資格者，另應附具律師資
格證書及釋明委任人與受任人有民事訴訟法第466 條之1第1項但
書或第2項所定關係之釋明文書影本。如委任律師提起上訴者，
應一併繳納上訴審裁判費。
中　　華　　民　　國　　110 　年　　11　　月　　16　　日

  　　　　　　　　　　　　　書記官  林桂玉